臺灣高等法院刑事判決
                                   108年度上重訴字第23號
上  訴  人  臺灣臺北地方檢察署檢察官
被      告  蒲念慈




上列上訴人因被告詐欺案件，不服臺灣臺北地方法院107年度訴
字第90、91、92、417、443號，中華民國108年5月31日第一審判
決（起訴案號：臺灣臺北地方檢察署106年度偵字第14491、1600
5號；追加起訴案號：106年度偵字第5037、14827、20594、2059
5、20596、20597、20598、20599、20600、20601、20602、2060
3、20604號、107年度偵字第1805、4894號），提起上訴，暨向
本院聲請移送併辦（臺灣橋頭地方檢察署108年度偵字第11014、
11015號，臺灣彰化地方檢察署108年度偵字第1806號），本院判
決如下：
    主  文
原判決關於其附表二編號13、274、308號部分，暨所定應執行刑
均撤銷。
蒲念慈犯附表編號13所示之罪，處如附表「本院論罪科刑欄」所
示之刑。未扣案之犯罪所得新臺幣肆佰伍拾貳萬貳仟肆佰玖拾壹
元沒收，於全部或一部不能沒收或不宜執行沒收時，追徵其價額
。
蒲念慈被訴關於原判決附表二編號274、308號部分，均無罪。
其他上訴駁回。
上開駁回上訴部分暨撤銷改判有罪，有期徒刑部分，應執行有期
徒刑拾參年。
    事  實
一、蒲念慈明知商品銷售，倘以高買低賣，終有供貨不足、無以
    供貨及無從退款之問題。竟自民國103年間起，即意圖為自
    己不法所有，為詐得款項，在新北市○○區○○路000號1、2樓
    及新北市○○區○○路0段000號3樓等處，利用行動通訊設備連
    結網際網路，登入社群網站臉書（FACEBOOK）申登暱稱為「
    蒲念慈」、「曾總裁」、「曾念慈」之帳號，並在該社群網
    站成立「1/2念慈名牌精品團」、「念慈的萬花筒」、「309
    」（「309」前名稱為「念慈私藏貨」、「0000000」）等網
    路社團，以及利用臉書社群網站「WHYand1/2熊媽咪買翻天
    」、「PU咬手帕內線交易區」刊登販售顯低於市價行情三成
    至五成之家電、3C產品、新光三越、SOGO等各大百貨禮券、
    王品餐飲集團及其他飲食集團餐券、住宿券、汽車、機車、
    生活雜物、婦嬰用品等物品，以吸引他人瀏覽購買，且為取
    信於人，復以供應商品非現貨部分，均須先匯款再排定約1
    年內出貨，並僅配送少量商品及部分禮券等之方式，使如附
    表（除編號59、257、346經原審另為不受理判決，及編號13
    、274、308、404號〈此部分詳如後述〉外，以下逕稱「附表
    」）所示之人相信蒲念慈有能力獲取顯低於市價之商品，致
    如附表所示之人瀏覽後陷於錯誤，在蒲念慈所刊登販售商品
    資訊項下，以留言「+1」等方式表示承購，並於前揭社團網
    站上填寫寄送所需資料之表單後，將該日承購商品價額全部
    或部分訂金款項匯至蒲念慈所申辦之中華郵政股份有限公司
    （下稱中華郵政）帳號00000000000000000號帳戶及其妹蒲
    雅玲（經臺灣臺北地方檢察署檢察官不起訴處分在案）申辦
    之中華郵政帳號00000000000000000號帳戶（匯款期間、購
    買商品、金額，均詳如附表所示）。嗣蒲念慈終因無法支付
    先前如附表所示之人匯款後應出貨之貨款，即無以為繼，而
    停止供貨，前揭社團成員在網路社團「霏熊厲害之熊愛來CO
    WBAY」討論區中聯繫前揭情節，且向蒲念慈表示欲行退款未
    果，始察覺受騙。
二、嗣經臺灣臺北地方檢察署檢察官指揮員警持臺灣臺北地方法
    院核發之搜索票至蒲念慈位在新北市○○區○○路0段000號3樓
    、新北市○○區○○路00號10樓之住所及位於新北市○○區○○路00
    0號之營業場所執行搜索，當場扣得309網路社團客戶訂單、
    廠商進貨單、貨運出貨單據、機車訂貨明細、訂購機車成員
    匯款單、快遞收件收據各1批，及如附表二所示手機（廠牌
    ：SONY、IMEI碼：000000000000000號）1支、電腦主機2台
    、其所有車號000-0000號自小客車及該車內玩具、吊飾、髮
    飾、童裝等物，另在蒲雅玲桃園市桃園區住處內，扣得名牌
    包及名牌鑰匙圈共計11個；復於106年1月16日，經309網路
    社團管理員黃宜貞（經檢察官為不起訴處分）同意扣得其管
    領之尚未出貨SOGO百貨公司禮券11本（每張面額新臺幣〈下
    同〉500元、10張為1本）、西堤牛排餐券20張、原燒原味餐
    券20張。
三、案經新北市政府警察局新店分局報告臺灣臺北地方檢察署檢
    察官指揮，及臺灣臺南、雲林、新竹、花蓮地方檢察署檢察
    官陳請臺灣高等檢察署核轉臺灣臺北地方檢察署檢察官偵查
    起訴。
    理  由
壹、證據能力：
    按被告之自白，非出於強暴、脅迫、利誘、詐欺、疲勞訊問
    、違法羈押或其他不正之方法，且與事實相符者，得為證據
    ，刑事訴訟法第156 條第1 項定有明文。又被告以外之人於
    審判外之陳述，雖不符刑事訴訟法第159 條之1 至第159 條
    之4 規定，而經當事人於審判程序同意作為證據，法院審酌
    該言詞陳述或書面陳述作成時之情況，認為適當者，亦得為
    證據；當事人、代理人或辯護人於法院調查證據時，知有刑
    事訴訟法第159 條第1 項不得為證據之情形，而未於言詞辯
    論終結前聲明異議者，視為有前項之同意，刑事訴訟法第15
    9 條之5 亦有明定。本判決下列所引用被告之自白，並無不
    法取得情事，且與事實相符；其他審判外陳述之供述證據部
    分，亦經檢察官及被告表示同意有證據能力（本院卷二第23
    至70、第141至196頁），經本院審酌各該陳述作成時之情況
    ，核無違法不當情事，因而認為適當，均有證據能力。至本
    院所引之其他非供述證據部分，經查並非違法取得，復與本
    案待證事實具有自然之關連性，均有證據能力。
貳、認定犯罪事實所憑證據及理由：
一、訊據被告於原審、本院審理時就上開事實已坦承不諱（原審
    卷第53頁背面至54、86頁背面、302至303頁，本院卷二第14
    1、307頁，本院卷三第148、149頁），核與如附表所示被害
    人指證相符（卷頁出處詳見附表所示），且經證人即同案被
    告鄧曉芳、李怡芳、郭琦盈、黃宜貞、蒲雅玲、彭國華，證
    人陳美樺、朱怡磐、曾淑蕙、劉小豐陳述明確（北他一卷第
    48至50、52至53、60至71、72至78、79至82、89至92、93至
    96、98至100、272至275頁，北他二十二卷第91至99、101至
    109頁，橋檢他字第1858號卷二第14頁背面至15頁，蓮交查
    一卷第4至5頁，中偵二卷第31至33、41、44、46至47、56至
    57、62至66、72至74頁，北偵二卷第69至70頁）。此外，復
    有如附表所示購買明細、郵政存簿儲金簿明細、郵局存款人
    收執聯、臉書對話擷圖等書證可佐（證據名稱及卷頁出處詳
    如附表一所示），暨被告為警前往新北市○○區○○路0段000號
    3樓、新北市○○區○○路00號10樓之住所，及新北市○○區○○路0
    00號之營業場所執行搜索，扣得309網路社團客戶訂單、廠
    商進貨單、貨運出貨單據、機車訂貨明細、訂購機車成員匯
    款單、快遞收件收據各1批、手機（廠牌：SONY，IMEI碼：0
    00000000000000號）1支、電腦主機2台、被告所有車牌號碼
    000-0000號自小客車及該車內玩具、吊飾、髮飾、童裝等物
    ，另在蒲雅玲住處內，扣得名牌包及名牌鑰匙圈共計11個、
    黃宜貞同意扣得其管領之尚未出貨SOGO百貨公司禮券11本、
    西堤牛排餐券20張、原燒原味餐券20張等件在卷可佐，足認
    被告任意性自白與事實相符，堪予採憑。
二、綜上，本案事證明確，被告詐欺犯行，堪予認定，應依法論
    科。
參、論罪：
一、按刑法於103年6月18日修正公布第339條、增訂第339條之4
    ，並自同年月20日生效施行。增訂之刑法第339條之4規定：
    「犯第三百三十九條詐欺罪而有下列情形之一者，處一年以
    上七年以下有期徒刑，得併科一百萬元以下罰金：三、以廣
    播電視、電子通訊、網際網路或其他媒體等傳播工具，對公
    眾散布而犯之」；修正前刑法第339條第1項規定：「意圖為
    自己或第三人不法之所有，以詐術使人將本人或第三人之物
    交付者，處五年以下有期徒刑、拘役或科或併科一千元以下
    罰金」，修正後之刑法第339條第1項則規定：「意圖為自己
    或第三人不法之所有，以詐術使人將本人或第三人之物交付
    者，處五年以下有期徒刑、拘役或科或併科五十萬元以下罰
    金」。本件被告所為如附表所示各該被害人實施詐術使該等
    被害人陷於錯誤而交付款項之行為時間，雖部分橫跨刑法第
    339條之4增訂施行前、後，惟被告就同一被害人多次詐騙之
    犯行各應論以接續犯之實質上一罪（詳後述），應逕行適用
    現行刑法第339條之4第1項第3款之規定，不生新舊法比較與
    否之問題，先此敘明。
二、被告係明知商品銷售，倘以高買低賣，終有供貨不足、無以供貨及無從退款之問題，而以在不特定多數人均得自由瀏覽之社群網站臉書所成立之網路社團內，刊登販售顯低於市價之家電、3C產品、各大百貨禮券、餐飲集團餐券、住宿券、汽車、機車、生活雜物、婦嬰用品等物品之不實訊息，以此方式對公眾散布而遂行其詐取他人款項，核其就附表所為，均係犯刑法第339條之4第1項第3款之以網際網路之傳播工具，對公眾散布而犯詐欺取財罪。又被告就如附表所示多次詐騙同一被害人之行為，於自然觀念上雖屬數行為，然其行為動機相同，係基於密接之時間、地點實施，且係侵害相同被害人之財產法益，各行為之獨立性極為薄弱，依社會一般觀念，難以強行分開，在刑法評價上，以視為數個舉動之接續施行，合為包括之一行為予以評價，較為合理，應各論以接續犯。而附表所示被害人均不相同，所侵害之財產法益各異，足認被告就各被害人詐欺犯行之犯意各別，行為互殊，應予分論併罰。臺灣臺北地方檢察署檢察官以106年度偵字第5037、205951號、107年度偵字第4894號，及臺灣橋頭地方檢察署108年度偵字第11014、11015號移送併辦部分之犯罪事實，被害人均為本件起訴或追加起訴範圍之被害人（即附表編號2、3、5、32、35、41、44、366、367部分），犯罪事實亦屬相同，為事實上同一案件，本為起訴效力所及，本院自應併予審理。
三、累犯：
    按刑法第47條第1項規定，曾受有期徒刑之執行完畢，5年以
    內故意再犯有期徒刑以上之罪者，為累犯，加重其刑至2分
    之1；則接續犯者，僅須其一部行為係在另一犯罪所處有期
    徒刑執行完畢後5年以內者，仍該當於該條所定累犯加重之
    要件（最高法院95年度台上第7346號判決意旨參照）。查被
    告前因恐嚇取財等案件，經臺灣臺中地方法院以98年度簡字
    第1280號簡易判決判處有期徒刑4月確定，於99年8月5日易
    科罰金執行完畢等情，有本院被告前案紀錄表在卷可稽（本
    院卷一第299頁），而被告所為如附表編號1、3、4至6、9、
    11至18、22至25、27至29、31、34至41、43、47、50至53、
    57至58、61至64、66、68、71至77、79至81、87至90、94至
    102、104至108、112至117、119至122、124至126、128至13
    1、133、135至139、141至144、146至149、151至160、163
    至164、168至170、173、175至176、178、180至182、184至
    189、191、193至195、197、199至202、206至212、214、21
    6、220至221、223至224、226至227、229至231、233至235
    、237至238、240至243、245至246、248、252至253、255至
    256、259、261、263、265至266、269、272、275、277至27
    8、281至285、287、290、292至293、295、299、302至303
    、307、309、313至315、317、320、322、329至334、337、
    339至341、343至345、349至351、353至354、356至357、36
    0至362、364、366、368至371、374、376至382、385至392
    、394、396、397至399、401至402所示部分，既有一部行為
    係在前案有期徒刑執行完畢後5年以內所為，揆諸上開說明
    ，即均合於刑法第47條第1項所定累犯之要件。惟本院依司
    法院大法官釋字第775 號解釋意旨，審酌被告於上開案件執
    行完畢後再為本案犯行，已相距達3、4年，且前案係以易科
    罰金方式執行完畢，尚無從以此即認被告對前開已執行完畢
    之刑罰反應力薄弱，或有何主觀惡性較重之狀況，爰不予加
    重其刑。
四、退併辦部分（臺灣彰化地方檢察署108年度偵字第1806號）
    ：
  ㈠移送併辦意旨略以：被告明知商品銷售，倘以低於市場行情
    售價賠本低賣，終有無法供貨及無從退款之問題，竟仍基於
    意圖為自己不法所有之詐欺犯意，自103年11月間某日起至1
    05年1月間某日，在新北市○○區○○路000號1、2樓及同區中興
    路1段279號3樓等處，利用行動通訊設備連結網際網路，登
    入社群網站臉書（FACEBOOK）成立團購社團，刊登販售顯低
    於市價行情之小孩商品、知名餐廳餐卷、7-11禮券、電影票
    、零食、衣服、沐浴用品等物品，陳慧娟上網至蒲念慈設立
    之團購社團後瀏覽後下單購買上開物品，為取信陳慧娟，蒲
    念慈僅出貨一部分下單貨品給陳慧娟，致陳慧娟信以為真而
    陷於錯誤，相信蒲念慈有能力獲取顯低於市價之商品，因而
    於蒲念慈所刊登販售商品資訊項下單購買，並依登載之商品
    價額，以其女兒中華郵政00000000000000帳戶匯款至蒲念慈
    申辦之中華郵政帳號00000000000000000帳戶，因大部分下
    單購買之商品，陳慧娟未收到，始知遭詐騙，共遭詐騙約新
    臺幣25萬元。因認被告係涉犯刑法第339條之4第1項第3款加
    重詐欺取財罪嫌。
  ㈡查移送併辦意旨固以前開移送併辦部分與本案經起訴並經論
    罪科刑之犯罪事實部分，係屬同一被害人，二者為接續犯，
    為同一案件，而移請本院併予審理。然揆諸上開移送併辦部
    分之被害人與本案如附表一編號196所示之被害人僅姓名相
    同，年籍資料並不相同，所侵害之財產法益各異，且被告對
    不同被害人詐欺犯罪之犯意各別，行為互殊，本應分論併罰
    ，已如前述，要難認與被告本案犯行有何實質上、裁判上一
    罪關係可言，是本院自無從併予審理，應退回由檢察官另為
    適法之處理。
肆、撤銷改判之理由（附表編號13部分）：
一、原判決之附表二編號13認定被害人林育璇遭詐騙損害金額為
    2,032,491元，然依卷附林育璇指述之被害金額列表，佐以
    匯款交易明細、臉書訊息擷圖等（花他一卷第3至44頁，連
    交查一卷第4至5頁），足認被害人林育璇受詐騙損害金額應
    為4,522,491元（除商品部分194,900元、1,837,591元外，
    禮券部分245萬元、餐券部分4萬元），原判決上開認定，與
    卷內事證不符，尚有未洽。又原判決如附表所示各宣告刑分
    別為有期徒刑1年至2年不等，合計罪數近400罪，詐得金額
    甚鉅，復未實際賠償被害人損害，所定應執行刑12年，尚無
    法反映被告本案整體犯罪之罪質與可非難性，難謂符合罪刑
    相當原則，原判決所定應執行刑，難謂妥適。檢察官上訴意
    旨以此指摘原判決不當，為有理由，應由本院就附表編號13
    部分，暨原判決所定應執行刑均予以撤銷改判。
二、撤銷改判有罪部分之量刑說明（即附表編號13部分）：
    爰審酌被告利用網際網路之傳播工具，在臉書社團對公眾散
    布販售顯低於市價行情之商品訊息，少量出貨博取信任，使
    被害人林育璇陷於錯誤，陸續交付財物達4,522,491元等犯
    罪動機、目的、手段，致被害人受有非輕之財物損失，與犯
    後未與林育璇和解或實際賠償損害之態度，暨被告之素行、
    智識程度、家庭生活經濟等一切情狀，予以量處有期徒刑1
    年7月。
三、沒收：
    按刑法關於沒收之規定，於104 年12月30日修正公布，並於
    105 年7月1 日施行。依刑法第2 條第2 項之規定：「沒收
    、非拘束人身自由之保安處分適用裁判時之法律」，是有關
    沒收之法律適用，應一律適用新法之相關規定，而無新舊法
    比較問題。查被告因附表編號13犯行，獲有犯罪所得4,522,
    491元，未據扣案，應依刑法第38條第1第1項、第3項之規定
    宣告沒收，於全部或一部不能沒收或不宜執行沒收時，追徵
    其價額。
伍、駁回上訴之理由（除附表編號13、274、308、404部分，及
    原審另為不受理判決之附表編號59、257、346部分外）：
一、原審本於同上認定，以被告犯如附表所示以網際網路對公眾
    散布而犯詐欺取財罪，均事證明確，並適用刑法第339條之4
    第1項第3款、第38條之1第1項、第3項，刑法施行法第1條之
    1第1項等規定，審酌被告正值青壯之年，利用網際網路而為
    本案詐欺犯行之犯罪動機、目的、手段，造成附表所示被害
    人財物損失，嚴重危害社會交易秩序，與並未實際賠償被害
    人損害之犯後態度，與素行、智識程度、家庭生活經濟狀況
    等一切情狀，分別量處如附表除編號274、308部分，及原審
    另為不受理判決之附表編號59、257、346部分外，各編號所
    示之刑；並說明被告因如附表前述各編號犯行，各次犯罪所
    得，分別如各該編號「更正後之遭詐騙損害金額」欄所示，
    雖未據扣案，各應依刑法第38條之1 第1 項、第3 項之規定
    宣告沒收，於全部或一部不能沒收或不宜執行沒收時，追徵
    其價額；至扣案物部分，或經本院另案106年度上重訴字第3
    2號判決（第一審案號：臺灣臺北地方法院106年度金重訴字
    第11號）認定屬犯罪所得而經諭知沒收在案，或僅屬證物而
    非違禁物，均不予宣告沒收。經核原判決此部分認事用法，
    並無違誤，量刑及沒收亦稱妥適。
二、被告雖辯稱已與部分被害人和解，請求從輕量刑云云。然查
    ，被告於108年11月29日與被害人蘇力禾（附表編號399）、
    林慈慧（編號291之匯款人）、陳嘉瑩、許露文、凃沄閑、
    王秀娟、蔣顏如、陳婉玲、羅詩婷、顏敏如、葉義榮（均非
    本案被害人）等達成和解，固有卷附和解筆錄可稽（本院卷
    二第360至381頁），然就本案被害人部分，並未實際履行賠
    償損害，是上開和解，並未動搖原審就附表所示各罪宣告刑
    之量刑基礎，被告以此請求從輕量刑，自非有據。
三、定應執行刑：
    按數罪併罰之定應執行之刑，係出於刑罰經濟與責罰相當之
    考量，並非予以犯罪行為人或受刑人不當之利益，為一種特
    別的量刑過程，相較於刑法第57條所定科刑時應審酌之事項
    係對一般犯罪行為之裁量，定應執行刑之宣告，乃對犯罪行
    為人本身及所犯各罪之總檢視，除應考量行為人所犯數罪反
    應出之人格特性，並應權衡審酌行為人之責任與整體刑法目
    的，包含各別刑罰規範之目的、輕重罪間體系之平衡、整體
    犯罪非難評價、各行為彼此間之偶發性、與被告前科之關聯
    性、各行為所侵害法益之專屬性或同一性、數罪對法益侵害
    之加重效應、罪數所反映之被告人格特性與犯罪傾向等因素
    ，在量刑權之法律拘束性原則下，依刑法第51條第5款之規
    定，採限制加重原則，以宣告各刑中之最長期為下限，各刑
    合併之刑期為上限，但最長不得逾30年，資為量刑自由裁量
    權之外部界限，並應受法秩序理念規範之比例原則、平等原
    則、責罰相當原則、重複評價禁止原則等自由裁量權之內部
    抽象價值要求界限之支配，使以輕重得宜，罰當其責，俾符
    合法律授與裁量權之目的，以區別數罪併罰與單純數罪之不
    同，兼顧刑罰衡平原則（最高法院96年度台上字第7583號、
    100年度台上字第21號判決意旨參照）。就被告所犯本案經
    駁回上訴部分各罪，本院審酌被告所犯各罪之犯罪態樣、手
    段類似，所侵害之個人財產法益各別，然就社會經濟秩序維
    護之法規範之目的則屬相同，並考量責任非難之重複程度，
    與被告本案各次犯行對被害人財產之侵害程度，經為整體評
    價後，爰定其應執行刑為有期徒刑13年。
陸、原判決撤銷改判無罪部分（即附表編號274、308部分）：
一、公訴意旨以：被告明知商品銷售，倘以高買低賣，終有供貨
    不足、無以供貨及無從退款之問題。竟意圖為自己不法所有
    ，為詐得款項，在新北市○○區○○路000號1、2樓及新北市○○
    區○○路0段000號3樓等處，利用行動通訊設備連結網際網路
    ，登入社群網站臉書（FACEBOOK）申登暱稱為「蒲念慈」、
    「曾總裁」、「曾念慈」之帳號，並在該社群網站成立「1/
    2念慈名牌精品團」、「念慈的萬花筒」、「309」等網路社
    團，以及利用臉書社群網站「WHYand1/2熊媽咪買翻天」、
    「PU咬手帕內線交易區」刊登販售顯低於市價行情三成至五
    成之家電、3C產品、新光三越、SOGO等各大百貨禮券、王品
    餐飲集團及其他飲食集團餐券、住宿券、汽車、機車、生活
    雜物、婦嬰用品等物品，以吸引他人瀏覽購買，且為取信於
    人，復以供應商品非現貨部分，均須先匯款再排定約1年內
    出貨，並僅配送少量商品及部分禮券等之方式，使黃美鳳（
    編號274）、楊蕎箖（編號308）相信被告有能力獲取顯低於
    市價之商品，致如附表所示之人瀏覽後陷於錯誤，在被告所
    刊登販售商品資訊項下留言表示承購，並於前揭社團網站上
    填寫寄送所需資料之表單後，並將該日承購商品價額全部或
    部分訂金款項匯至蒲念慈所申辦之中華郵政帳號0000000000
    0000000號帳戶及其妹蒲雅玲申辦之中華郵政帳號000000000
    00000000號帳戶（匯款期間、購買商品、金額，分別如附表
    編號274、308所示）。因認被告就此部分，亦涉犯刑法第33
    9條之4第1項第3款之罪。 
二、按犯罪事實應依證據認定之，無證據不得認定犯罪事實；不
    能證明被告犯罪者，應諭知無罪之判決，刑事訴訟法第154
    條第2 項、第301 條第1 項分別定有明文。又認定犯罪事實
    所憑之證據，雖不以直接證據為限，間接證據亦包括在內，
    然無論直接證據或間接證據，其為訴訟上之證明，均須於通
    常一般人均不致有所懷疑，而得確信其為真實之程度者，始
    得據為有罪之認定，倘其證明尚未達到此一程度，而有合理
    之懷疑存在時，即難遽採為不利被告之認定。再依刑事訴訟
    法第161 條第1 項規定「檢察官就被告犯罪事實，應負舉證
    責任，並指出證明之方法」，因此，檢察官對於起訴之犯罪
    事實，應負提出證據及說服之實質舉證責任。倘其所提出之
    證據，不足為被告有罪之積極證明，或其指出證明之方法，
    無從說服法院以形成被告有罪之心證，基於無罪推定之原則
    ，自應為被告無罪判決之諭知。又被告或共犯之自白，不得
    作為有罪判決之唯一證據，仍應調查其他必要之證據，以察
    其是否與事實相符。刑事訴訟法第156 條第2 項定有明文。
    再告訴人之告訴，係以使被告受刑事訴追為目的，是其陳述
    是否與事實相符，仍應調查其他證據以資審認；被害人就被
    害經過所為之陳述，其目的在於使被告受刑事訴追處罰，與
    被告處於絕對相反之立場，其陳述或不免渲染、誇大。是被
    害人縱立於證人地位具結而為指證、陳述，其供述證據之證
    明力仍較與被告無利害關係之一般證人之陳述為薄弱。從而
    ，被害人就被害經過之陳述，除須無瑕疵可指，且須就其他
    方面調查又與事實相符，亦即仍應調查其他補強證據以擔保
    其指證、陳述確有相當之真實性，而為通常一般人均不致有
    所懷疑者，始得採為論罪科刑之依據，非謂被害人已踐行人
    證之調查程序，即得恝置其他補強證據不論，逕以其指證、
    陳述作為有罪判決之唯一證據（最高法院95年度台上字第60
    17號判決意旨參照）。
三、經查，公訴意旨認被告就附表編號274、308部分亦涉犯刑法
    第339條之4第1項第3款罪嫌，無非僅以被害人黃美鳳、楊蕎
    箖之指述為其唯一論據。訊據被告雖就此部分為認罪自白，
    然觀之被害人黃美鳳、楊蕎箖於警詢時指稱被告有以上開方
    式對彼等施加詐騙，使彼等陷於錯誤，而分別匯款136,830
    元、151,650元至被告及蒲雅玲上開中華郵政帳戶等情（中
    偵五卷第66至69、95至98頁），並無其他補強證據得以佐證
    被害人上開指述之真實性。依照上開說明，自無從僅憑被害
    人之片面指述，即認定被告就此部分自白得採為對其不利之
    認定。此外，本院復查無其他積極證據足認被告有檢察官所
    指此部分刑法第339條之4第1項第3款之犯行，既然不能證明
    彼等此部分犯罪，自應就此部分諭知無罪之判決。
四、原審以被告此部分犯罪事證明確而予論罪科刑，固非無見。
    惟原判決逕以被害人黃美鳳、楊蕎箖之指述認被告就附表編
    號274、308部分之認罪自白為真實可採，尚嫌速斷。此為本
    院依職權所審認，原判決既有此等可議之處，應由本院就此
    部分有罪判決予以撤銷改判，諭知被告無罪之判決。
據上論斷，應依刑事訴訟法第368條、第369 條第1 項前段、第3
64 條、第299條第1項前段、第301 條第1 項前段，判決如主文
。  
本案經檢察官黃秀敏提起公訴，檢察官朱家蓉提起上訴，經檢察
官洪威華到庭執行職務。
中　　華　　民　　國　 109　　年　　1 　　月　　14　　日
                  刑事第二十二庭審判長法　官  洪于智 
                                      法　官  陳銘壎
                                      法　官  汪怡君
以上正本證明與原本無異。
如不服本判決，應於收受送達後20日內向本院提出上訴書狀，其
未敘述上訴之理由者並得於提起上訴後20日內向本院補提理由書
（均須按他造當事人之人數附繕本）「切勿逕送上級法院」。
                                      書記官  賴怡孜
中　　華　　民　　國　　109 　年　　1 　　月　　17　　日
附表：（本院論罪科刑欄駁回上訴部分，僅就原判決認定構成累
      犯部分，予以併入各罪主文記載；卷頁出處代號，依原判
      決附表一所示方式記載，不另贅引對照表）